【裁判字號】    98,消債更,669
【裁判日期】    980730
【裁判案由】    聲請更生程序
【裁判全文】
臺灣高雄地方法院民事裁定           98年度消債更字第669號
聲  請  人  甲○○
                        1
代  理  人  王家鈺律師
上列當事人因消費者債務清理條例事件聲請更生，本院裁定如下
：
  主  文
聲請人即債務人自中華民國九十八年七月三十日下午四時起開始
更生程序。
命司法事務官進行本件更生程序。
  理  由
一、聲請人意旨略以：聲請人即債務人現積欠台灣中小企業銀行
    股份有限公司（下稱台企）等金融機構債權人共計新台幣（
    下同）1,937,051 元，於消費者債務清理條例施行後，曾檢
    具清冊，請求最大債權銀行即台企共同協商債務清償方案，
    惟遭以未能接受足以負擔之還款方案為由，致協商不成立，
    但聲請人所經營之懷堂服飾精品店，雖平均每月營業額約
    180,000 元，但扣除租金及成本後，每月淨收入僅約28,000
    元，再者，聲請人每月需支付房貸及生活必須費用19,086元
    ，故所餘實無法清償債務，為此，爰依法聲請准予裁定更生
    等語。
二、按債務人不能清償債務或有不能清償之虞者，得依本條例所
    定更生程序，清理其債務；債務人無擔保或無優先權之債務
    總額未逾1,200 萬元者，於法院裁定開始清算程序或宣告破
    產前，得向法院聲請更生；債務人對於金融機構因消費借貸
    、自用住宅借款、信用卡或現金卡契約而負債務，在聲請更
    生或清算前，應提出債權人清冊，以書面向最大債權金融機
    構請求協商債務清償方案，並表明共同協商之意旨；法院開
    始更生程序之裁定，應載明其年、月、日、時，並即時發生
    效力；法院裁定開始更生或清算程序後，得命司法事務官進
    行更生或清算程序，必要時得選任律師、會計師或其他適當
    之自然人或法人一人為監督人或管理人，消費者債務清理條
    例第3 條、第42條第1 項、第151 條第1 項、第45條第1項
    、第16條第1 項分別定有明文。
三、經查：
(一)聲請人主張其於消費者債務清理條例施行後，曾檢具清冊，
    請求最大債權銀行即台企共同協商債務清償方案，惟遭以未
    能接受足以負擔之還款方案為由，致協商不成立等情，業據
    其提出前置協商不成立通知書、當事人綜合信用報告－債務
    清理條例前置協商專用債權人清冊為證（見本院卷第28頁至
    第32頁），堪信為真。依前揭說明意旨，聲請人既已依同條
    例第151 條規定行前置協商程序而不成立，本院即應審酌聲
    請人是否已陷於不能清償債務或有不能清償之虞。
(二)又聲請人主張其每月收入約28,000元，但須支出19,086元等
    語。查：聲請人自96年3 月迄97年12月止，平均每月之營業
    額約為180,000 元，有營業人銷售額與稅額申報書在卷可參
    （見本院卷第115 頁至第125 頁），而有關服飾品業之同業
    利率淨利率約為9%，此亦有營利事業所得額及同業利率標準
    表可憑，是聲請人主張其每月淨收入約為28,000元，堪信為
    真。另聲請人每月所列費用中之房貸8,000 元，屬其債務，
    非可列為生活必要支出，是應予剔除，從而，聲請人每月之
    必要費用應為11,086元。
(三)再者，聲請人目前積欠之債務總額為1,937,051 元，其中無
    實物擔保授信債務為1,039,000 元、現金卡債務為650,000
    元、信用卡債務為248,051 元（參卷附「當事人綜合信用報
    告- 債務清理條例前置協商專用債權人清冊」，本院卷第30
    ），另聲請人名下雖尚有房屋、土地各1 筆，總值約2,352,
    840 元，惟係與他人共有，且其上尚有抵押債務2,584,606
    元，有土地及建物登記謄本、本院民事執行處函、國泰人壽
    保險股份有限公司函可憑（見本院卷第97頁至第100 頁、第
    171 頁至第173 頁、第180 頁），是依其房地價值尚不足以
    清償所負擔之房屋貸款，自無法將其房地用以清償其他債務
    。此外，聲請人所積欠之上開債務，倘分別以年息10% 、20
    % 之一般利率計算，每月應負擔之利息分別為8,658 元、10
    ,833 元 、4,134 元，合計為23,625元，則以聲請人上開收
    入實無法負擔所需生活費用及欠款利息，更遑論清償此部分
    借款本金，則依聲請人目前收入情形，確有不能清償債務之
    虞之情事，應堪認定。
四、綜上所述，本件聲請人為一般消費者，並未從事營業活動，
    其有無法清償上開債務之情事，所負無擔保或無優先權之債
    務，並未逾1,200 萬元，於消費者債務清理條例施行後曾向
    最大債權金融機構申請協商而不成立，且未經法院裁定開始
    清算程序或宣告破產。此外，本件又查無消費者債務清理條
    例第6 條第3 項、第8 條或第46條各款所定駁回更生聲請之
    事由存在。從而，聲請人聲請更生，洵屬有據，應予准許，
    並依上開規定命司法事務官進行本件更生程序。
五、依消費者債務清理條例第11條第1 項、第45條第1 項、第16
    條第1 項，裁定如主文。
中    華    民    國    98    年    7     月    30    日
                   民事第六庭  法  官     楊國祥
以上證明與原本無異。
本裁定已於98年7月30日下午4時公告。
本件不得抗告。
中    華    民    國    98    年    7     月    30    日
                                書記官     王楨珍


司法院資訊處製作；財團法人民間司法改革基金會備份。
